臺灣高雄地方法院刑事判決　　　　　　99年度審易字第5148號
公　訴　人　臺灣高雄地方法院檢察署檢察官
被　　　告　劉俊良
　　　　　　葉正德
上列被告因竊盜等案件，經檢察官提起公訴（99年度偵字第
30483 號、第32720 號、第32936 號），本院合議庭裁定由受命
法官獨任行簡式審判程序，判決如下：
    主  文
劉俊良共同犯攜帶兇器竊盜罪，共貳罪，均累犯，各處有期徒刑
捌月；扣案之一字起子、美工刀、活動扳手、老虎鉗、鐵鎚各壹
支，均沒收。應執行有期徒刑壹年月；扣案之一字起子、美工
刀、活動扳手、老虎鉗、鐵鎚各壹支，均沒收。
葉正德共同犯攜帶兇器竊盜罪，共貳罪，均累犯，各處有期徒刑
捌月；扣案之一字起子、美工刀、活動扳手、老虎鉗、鐵鎚各壹
支，均沒收。又犯偽造署押罪，累犯，處有期徒刑伍月；如附表
所示偽造之「黃百才」署名共拾捌枚及指印共柒拾陸枚，均沒
收。應執行有期徒刑壹年捌月；扣案之一字起子、美工刀、活動
扳手、老虎鉗、鐵鎚各壹支、如附表所示偽造之「黃百才」署名
共拾捌枚及指印共柒拾陸枚，均沒收。
    事  實
一、劉俊良前因詐欺案件，經本院以95年度簡字第3283號判處有
    期徒刑4 月確定，甫於民國96年2 月4 日縮刑期滿執行完畢
    。葉正德前因公共危險案件，本院以96年度交易字第181 號
    判處有期徒刑6 月確定，嗣經裁定減刑為有期徒刑3 月確定
    ，於97年8 月26日易科罰金執行完畢。詎均不知悔改，劉俊
    良、葉正德竟意圖為自己不法之所有，共同基於竊盜之犯意
    ，由劉俊良騎乘三輪車搭載葉正德，葉正德並攜帶其所有客
    觀上足供兇器使用之一字起子、美工刀、活動板手、老虎鉗
    、鐵鎚等物，而分別下列行為：(一)於99年9 月17日15時許，
    在高雄市苓雅區○○○路3 號前，共同竊取蘇嘉程所有之銀
    色腳踏車1 台（價值新臺幣〈下同〉700 元）得手後，以三
    輪車載運腳踏車離開現場；(二)於99年9 月18日15時40分許，
    在高雄市○○區○○街129 號前，共同竊取蘇恂珣所有之
    GIANT 腳踏車1 台（價值1,000 元）得手後，以三輪車載運
    腳踏車離開現場。嗣於同日16時15分許，在高雄市○○區○
    ○街120 號前，為巡邏員警發現有異，而當場在上開三輪車
    上查獲腳踏車2 台、腳踏車大鎖1 具、一字起子、美工刀、
    活動扳手、老虎鉗、鐵鎚各1 支。
二、葉正德遭查獲後，為脫免刑責，竟冒用「黃百才」之名義應
    訊，並基於偽造署押（起訴書誤載為行使偽造私文書，應予
    更正）之犯意，在高雄市政府警察局苓雅分局三多派出所內
    ，接續於附表所示之文件上偽造「黃百才」之署名、指印（
    偽造數量詳如附表所示），足生損害於「黃百才」本人及檢
    警機關對犯罪嫌疑人有關人別辨認之正確性。嗣經警比對指
    紋卡片，始查悉上情。
三、案經高雄市政府警察局苓雅分局移送暨臺灣高雄地方法院檢
    察署檢察官自動簽分偵查起訴。
    理  由
一、本件被告劉俊良、葉正德所犯均係死刑、無期徒刑、最輕本
    刑為3 年以上有期徒刑以外之罪，其等於準備程序中就被訴
    事實為有罪之陳述，經法官告知簡式審判程序之旨，並聽取
    公訴人、被告之意見後，本院合議庭認為適宜而裁定由受命
    法官獨任進行簡式審判程序；又本件之證據調查，依刑事訴
    訟法第273 條之2 規定，不受同法第159 條第1 項、第161
    條之2 、第16 1條之3 、第163 條之1 及第164 條至第170
    條規定之限制，均合先敘明。
二、上揭犯罪事實業據被告劉俊良、葉正德於本院審理時坦承不
    諱，並經證人即被害人蘇嘉程、蘇恂恂、黃百才證述明確，
    復有高雄市政府警察局苓雅分局及三多路派出所之扣押筆錄
    、扣押物品目錄表、贓物認領保管單、現場及腳踏車照片、
    員警職務報告、高雄市政府警察局苓雅分局三多路派出所99
    年9 月18日調查筆錄、竊盜案件嫌犯通聯紀錄表、高雄市政
    府警察局苓雅分局執行拘提逮捕告知本人通知書及告知親友
    通知書、權利告知書、「黃百才」口卡片、指紋卡片、臺灣
    高雄地方法院檢察署99年9 月19日訊問筆錄在卷可稽，足認
    被告2 人之任意性自白均與事實相符，而得採為認定事實之
    依據。另被告葉正德為躲避刑責，擅自於如附表所示文件上
    偽造「黃百才」之署名及指印，致黃百才有蒙受司法機關訴
    追竊盜罪責之危險，所為自足生損害於黃百才本人，及司法
    機關對於刑事犯罪偵查、追訴之正確性。綜上所述，被告劉
    俊良上開竊盜犯行，被告葉正德上開竊盜及偽造署押犯行，
    均堪認定，應予依法論科。
三、按刑法第321 條第1 項第3 款之攜帶兇器竊盜罪，係以行為
    人攜帶兇器竊盜為其加重條件，此所謂兇器，其種類並無限
    制，凡客觀上足對人之生命、身體、安全構成威脅，具有危
    險性之兇器均屬之，且祇須行竊時攜帶此種具有危險性之兇
    器為已足，並不以攜帶之初有行兇之意圖為必要（最高法院
    79年台上字第5253號判例意旨參照）。查被告劉俊良、葉正
    德為本件竊盜犯行時，被告葉正德所攜帶之一字起子、美工
    刀、活動扳手、老虎鉗、鐵鎚各1 支，均係金屬材質，質地
    堅硬，客觀上對人之生命、身體均具有相當程度之危險性，
    足供兇器使用，應屬兇器無訛，被告葉正德雖辯稱放置在上
    揭三輪車上，並非犯罪工具，然祇須行為人於行竊時有攜帶
    該等兇器即該當本罪，是被告葉正德所辯尚無可取。再按刑
    法上之「署押」，乃指於紙張或物體上簽署之姓名或其他符
    號，以表示其承認所簽署文書之效力，與印文有同一效力（
    最高法院86年度台上字第47號判決可資參照），而以捺指紋
    以代替簽名者，則偽造指紋亦屬偽造署押。次按，刑法上之
    偽造署押罪，係指單純偽造簽名、畫押而言，若在制式之書
    類上偽造他人簽名，已為一定意思表示，具有申請書或收據
    等類性質者，則係犯偽造文書罪（最高法院85年度台非字第
    146 號判決意旨參照）。又司法警察或司法警察官於詢問犯
    罪嫌疑人時所製作之詢問筆錄，係記載對於犯罪嫌疑人之詢
    問及其陳述，其內容當然含有受詢問人之意思表示，因該筆
    錄為公務員職務上所製作之文書，故為公文書之一種。受詢
    問人雖亦在筆錄之末簽名、蓋章或按指印，以擔保該筆錄之
    憑信性，但不能因此即認為該筆錄係受詢問人所製作，而變
    更其公文書之性質；且警方依據刑事訴訟法第95條、第100
    條之2 、第100 條之3 規定，以一問一答之方式，踐行權利
    告知。該等「通知」記載之方式，與同一時間製作之「偵訊
    筆錄」相同，僅重複踐行告知之程序而已；且被告祇在該「
    通知」之「被調查詢問人」欄下偽簽姓名，並未表示另外製
    作何種文書（與在交通違規通知單上「收受通知聯者簽章」
    欄內偽簽姓名，具有收據之性質，迥然不同），故該「通知
    」實質上與詢問筆錄無異，仍屬公務員職務上所製作之公文
    書，非被告所製作之私文書（最高法院91年度台非字第294
    號亦著有判決可資參照）。是依上開說明，本件被告於如附
    表編號6 至8 所示「權利通知書」之「被告知人」欄、「執
    行拘提逮捕告知本人通知書」及「執行拘提逮捕告知親友通
    知書」之「被通知人簽名捺印」欄，偽簽他人姓名及捺指印
    ，僅處於受通知者之地位；及其於如附表編號1 至5 、9 至
    12所示之調查筆錄、扣押筆錄、扣押物品目錄表、竊盜案件
    嫌犯通聯紀錄表、黃百才口卡片及指紋照片、臺灣高雄地方
    法院檢察署訊問筆錄等文件上偽造他人署押、指印之行為，
    均單純承認警員、書記官製作之內容，而無另有申請之意或
    充作收據之性質，尚不能表示其係有製作何種文書之意思及
    曾為何項之意思表示，故應認成立偽造署押罪。
四、核被告劉俊良所為，均係犯刑法第321 條第1 項第3 款之攜
    帶兇器竊盜罪。核被告葉正德所為，就犯罪事實一均係犯刑
    法第321 條第1 項第3 款之攜帶兇器竊盜罪，就犯罪事實二
    係犯同法第217 條第1 項之偽造署押罪。又按犯罪嫌疑人冒
    名被訊並偽造署押，雖先後在警訊及偵查筆錄均有偽造行為
    ，唯其仍屬一犯意接續多次行為，侵害一個法益，應為接續
    犯，認屬單純一罪（最高法院84年度台非字第10號判決意旨
    參照）。查被告葉正德為警查獲後，為掩飾身分規避刑責，
    而於如附表所示文件，分別偽造「黃百才」之署名及指印多
    次，惟如數個犯罪行為於同時同地或密切接近之時間，實施
    、侵害同一之法益，就各行為之獨立性較為薄弱時，依一般
    社會觀念及刑法評價上，以視為係基於單一犯意，接續施行
    之數個動作，而認為屬於包括之一行為予以評價較為合理，
    即應屬係單純一罪之接續犯，準此，則被告葉正德之上開數
    個偽造署名及指印之行為，應係基於單一偽造署押之犯意，
    而僅論以單純一罪為已足。檢察官於起訴書附表雖未記載被
    告於「高雄市政府警察局苓雅分局三多路派出所竊盜案件嫌
    犯通聯紀錄表」、「黃百才口卡片」上偽造署押之行為，惟
    此部分既與檢察官起訴部分為接續犯之實質上一罪關係，本
    院自得併予審理，併此敘明。被告劉俊良、葉正德就所犯攜
    帶竊盜2 罪間，有犯意聯絡、行為分擔，均應論以共同正犯
    。被告劉俊良所犯上開攜帶兇器竊盜2 罪、被告葉正德所犯
    上開攜帶兇器竊盜2 罪及偽造署押罪，均犯意各別，行為互
    殊，應予分論併罰。又被告2 人分別有如事實欄所載受有期
    徒刑執行完畢之事實，有其等臺灣高等法院被告前案紀錄表
    在卷可參，其2 人受徒刑之執行完畢，5 年內故意再犯本件
    有期徒刑以上之各罪，均為累犯，應各依刑法第47條第1 項
    規定，加重其刑。
五、爰審酌被告被告劉俊良、葉正德四肢健全，竟不思以正途獲
    取所需，率爾竊取他人財物，漠視他人財產權益，所為實有
    不該，被告葉正德於為警查獲後，另為規避刑責，竟冒用他
    人名義應訊，偽造他人署押，欠缺法治觀念，影響司法機關
    偵查、追訴正確性，並損害被冒名者之權益，殊無足取，惟
    念及被告2 人於本院審理時尚能坦承犯行，犯後態度尚可，
    所竊得之腳踏車業已由被害人領回，有贓物認領保管單在卷
    為憑，被害人所受損害已有減輕，並考量其2 人犯罪動機、
    目的、所生危害等一切情狀，並參酌檢察官之求刑，分別量
    處如主文所示之刑，並均定應執行之刑，以示懲儆。
六、扣案之一字起子、美工刀、活動扳手、老虎鉗、鐵鎚各1 支
    ，為被告葉正德所有，且於行竊時皆有攜帶，業據被告葉正
    德供述在卷，應依刑法第38條第1 項第2 款及共犯共同責任
    原則，分別於被告劉俊良、葉正德上開攜帶兇器竊盜罪刑項
    下宣告沒收。又如附表所示被告葉正德偽造之「黃百才」署
    名共38枚、指印共76枚，均應依刑法第219 條之規定，不問
    屬於犯人與否，於被告葉正德偽造署押罪刑項下宣告沒收，
    附此敘明。
據上論斷，應依刑事訴訟法第273 條之1 第1 項、第299 條第1
項前段，刑法第321 條第1 項第3 款、第217 條第1 項、第219
條、第28條、第47條第1 項、第38條第1 項第2 款、第51條第5
款、第9 款，判決如主文。
本案經檢察官李英霆到庭執行職務。
中    華    民    國   100    年    1     月    7     日
                  刑事第十庭    法  官  王靖茹
以上正本證明與原本無異。
如不服本判決應於收受判決後10日內向本院提出上訴書狀，並應
敘述具體理由。其未敘述上訴理由者，應於上訴期間屆滿後20日
內向本院補提理由書(均須按他造當事人之人數附繕本)「切勿逕
送上級法院」。
中    華    民    國   100    年    1     月    7     日
                                書記官  楊明月
附錄本案論罪科刑法條：
〈中華民國刑法第321條第1項第3款〉
犯竊盜罪而有左列情形之一者，處6 月以上、5 年以下有期徒刑
：
三、攜帶兇器而犯之者。
〈中華民國刑法第217條第1項〉
偽造印章、印文或署押，足以生損害於公眾或他人者，處3 年以
下有期徒刑。
 附表：
┌─┬──────┬──────────┬──────┬─────────┐
│編│  時    間  │ 偽造署押之文書名稱 │出處        │ 偽造署押數量     │
│號│            │                    │            │                  │
├─┼──────┼──────────┼──────┼─────────┤
│ 1│99年9 月18日│高雄市政府警察局苓雅│警卷一      │署名4 枚、指印10枚│
│  │20時37分    │分局三多派出所調查筆│第1-4頁     │（含騎縫2 枚）    │
│  │            │錄(共2份)           ├──────┼─────────┤
│  │            │                    │警卷二      │署名4 枚、指印9 枚│
│  │            │                    │第1-4頁     │（含騎縫2 枚）    │
├─┼──────┼──────────┼──────┼─────────┤
│ 2│99年9 月18日│高雄市政府警察局苓雅│警卷一      │署名3 枚、指印6 枚│
│  │16時15分    │分局扣押筆錄(共2份) │第18-20頁   │（含騎縫2 枚）    │
│  │            │                    ├──────┼─────────┤
│  │            │                    │警卷二      │署名3 枚、指印7 枚│
│  │            │                    │第17-19頁   │（含騎縫2 枚）    │
├─┼──────┼──────────┼──────┼─────────┤
│ 3│同上        │高雄市政府警察局苓雅│警卷一      │署名1枚           │
│  │            │分局扣押物品目錄表  │第22頁      │                  │
│  │            │(共2份)             ├──────┼─────────┤
│  │            │                    │警卷二      │署名1枚           │
│  │            │                    │第21頁      │                  │
├─┼──────┼──────────┼──────┼─────────┤
│ 4│99年9 月18日│高雄市政府警察局苓雅│警卷一      │署名2枚           │
│  │17時20分    │分局三多路派出所扣押│第23-25頁   │                  │
│  │            │筆錄(共2份)         ├──────┼─────────┤
│  │            │                    │警卷二      │署名2枚           │
│  │            │                    │第22-24頁   │                  │
├─┼──────┼──────────┼──────┼─────────┤
│ 5│同上        │【警察機關全銜】扣押│警卷一      │署名3枚           │
│  │            │物品目錄表(共2份)   │第27頁      │                  │
│  │            │                    ├──────┼─────────┤
│  │            │《起訴書誤載為「高雄│警卷二      │署名3枚           │
│  │            │市政府警察局苓雅分局│第26頁      │                  │
│  │            │」》                │            │                  │
├─┼──────┼──────────┼──────┼─────────┤
│ 6│99年9 月18日│權利告知書(共2份)   │警卷一      │署名1枚、指印1枚  │
│  │16時15分    │                    │第30頁      │                  │
│  │            │                    ├──────┼─────────┤
│  │            │                    │警卷二      │署名1枚、指印1枚  │
│  │            │                    │第27頁      │                  │
├─┼──────┼──────────┼──────┼─────────┤
│ 7│同上        │高雄市政府警察局苓雅│警卷一      │署名1枚           │
│  │            │分局執行拘提逮捕告知│第31頁      │                  │
│  │            │本人通知書(共2份）  ├──────┼─────────┤
│  │            │                    │警卷二      │署名1枚           │
│  │            │                    │第28頁      │                  │
├─┼──────┼──────────┼──────┼─────────┤
│ 8│同上        │高雄市政府警察局苓雅│警卷一      │署名1枚           │
│  │            │分局執行拘提逮捕告知│第32頁      │                  │
│  │            │親友通知書（共2份） ├──────┼─────────┤
│  │            │《起訴書誤載為「前鎮│警卷二      │署名1枚           │
│  │            │分局」》            │第29頁      │                  │
├─┼──────┼──────────┼──────┼─────────┤
│ 9│99年9 月18日│高雄市政府警察局苓雅│警卷一      │署名1枚           │
│  │            │分局三多路派出所竊盜│第37頁      │                  │
│  │            │案件嫌犯通聯紀錄表  │            │                  │
│  │            │《起訴書漏未記載》  │            │                  │
├─┼──────┼──────────┼──────┼─────────┤
│10│99年9 月18日│口卡片              │警卷一      │署名1枚、指印1枚  │
│  │            │（共2份）           │第38頁      │                  │
│  │            │《起訴書漏未記載》  ├──────┼─────────┤
│  │            │                    │警卷二      │署名1枚、指印1枚  │
│  │            │                    │第30頁      │                  │
├─┼──────┼──────────┼──────┼─────────┤
│11│99年9 月19日│指紋卡片            │警卷一      │署名1枚、指印20枚 │
│  │            │（共2份）           │第67頁      │                  │
│  │            │《起訴書誤載為「口卡├──────┼─────────┤
│  │            │片」》              │警卷二      │署名1枚、指印20枚 │
│  │            │                    │第38頁      │                  │
├─┼──────┼──────────┼──────┼─────────┤
│12│99年9 月19日│臺灣高雄地方法院檢察│偵卷一      │署名1枚           │
│  │            │署訊問筆錄          │第10頁      │                  │
├─┴──────┼──────────┴──────┴─────────┤
│合計            │偽造「黃百才」之署名共 38  枚，指印共 76  枚          │
└────────┴───────────────────────────┘